【裁判字號】    89,家上,354
【裁判日期】    900108
【裁判案由】    否認子女
【裁判全文】
台灣高等法院民事判決                            八十九年度家上字第三五四號
      上   訴   人  甲○○
      被   上 訴人  乙○○
      兼法定代理人  丙○○
右當事人間否認子女事件，上訴人對於中華民國八十九年十一月二十四日台灣宜蘭地
方法院八十九年度家訴字第四三號第一審判決提起上訴，本院判決如左：
    主    文
上訴駁回。
第二審訴訟費用由上訴人負擔。
    事    實
甲、上訴人方面：
一、聲明：
  (一)原判決廢棄。
  (二)請求確認被上訴人乙○○非被上訴人丙○○自上訴人甲○○受胎所生子女。
二、陳述：除與原判決記載相同者予以引用外，補稱略以：被上訴人丙○○與上訴人
    結婚前，曾與他人同居十一年，渠與上訴人於八十六年十二月二十日訂婚後，仍
    於八十七年一月十九日與訴外人謝秀政出遊並有通姦行為，而被上訴人乙○○於
    八十七年九月十二日出生，依醫學上估計其受孕日期約為八十七年一月初，當時
    上訴人尚未與被上訴人丙○○結婚，足證被上訴人乙○○非被上訴人丙○○自上
    訴人甲○○受胎所生子女；又上訴人雖曾與被上訴人丙○○於八十七年九月十七
    日至戶政事務所辦理被上訴人乙○○之出生登記，惟上訴人至近日始得知被上訴
    人乙○○非上訴人之親生子女。
三、證據：援用原審所提證據外，補提：錄音帶乙捲、照片影本、診斷證明書各乙份
    為證。
乙、被上訴人方面：
一、聲明：駁回上訴人之上訴。
二、陳述：與原判決記載相同。
三、證據：援用原審所提證據。
    理    由
一、本件上訴人起訴主張：上訴人於八十七年三月十二日與被上訴人丙○○結婚，婚
    姻關係存續中被上訴人丙○○於八十七年九月十二日產下被上訴人乙○○，上訴
    人並於同年月十七日與被上訴人丙○○至戶政事務所辦理被上訴人乙○○之出生
    登記。上訴人於結婚一年後，發現被上訴人丙○○每月前往台北與訴外人謝秀政
    相會，開始懷疑被上訴人乙○○是否為上訴人所生，嗣經上訴人於八十九年六月
    二十七日帶同被上訴人乙○○進行ＤＮＡ鑑定，鑑定結果認上訴人與被上訴人乙
    ○○間無親子關係存在，為此起訴請求判決確認被上訴人乙○○非上訴人之婚生
    子。被上訴人則以：被上訴人乙○○係被上訴人丙○○與上訴人所生，ＤＮＡ檢
    驗報告不正確等語，資為抗辯。
二、按從子女出生日回溯第一百八十一日起至第三百零二日止為受胎期間；又妻之受
    胎，係在婚姻關係存續中者，推定其所生子女為婚生子女。前項推定，如夫妻之
    一方能證明妻非自夫受胎者，得提起否認之訴。但應於知悉子女出生之日起，一
    年內為之，民法第一千零六十二條第一項、第一千零六十三條定有明文。經查，
    上訴人與被上訴人丙○○於八十七年三月十二日結婚，至八十七年九月十二日被
    上訴人乙○○出生，其間相距一百八十四天，依上開規定，推定被上訴人乙○○
    為上訴人與被上訴人丙○○之婚生子女。被上訴人乙○○既於八十七年九月十二
    日出生，且上訴人並於同年月十七日前往戶政事務所辦理出生登記，此有戶籍謄
    本在卷可證，並為上訴人所是認，詎上訴人竟遲至八十九年十月二十三日始具狀
    提起本件訴訟，顯已逾上開一年之期間，其提出本件否認之訴於法不合。上訴人
    雖辯稱：民法第一千零六十三條第二項但書所謂「知悉子女出生之日起一年」，
    應擴張解釋為「應予知悉子女非自夫受胎之日起一年」而言云云。但該法條就一
    年之起算時間既明文規定「自知悉子女出生之日」起算，則在適用法律時，自不
    容為擴張或限縮之解釋，至於該規定是否合理，係另一問題，上訴人上開辯解不
    足採信。
三、綜上所述，上訴人起訴請求確認被上訴人乙○○非被上訴人丙○○自上訴人甲○
    ○受胎所生子女，自屬無據，不應准許。原審為上訴人敗訴之判決，並無不合。
    上訴意旨指摘原判決不當，求予廢棄改判，為無理由，應予駁回。
四、據上論結，本件上訴為無理由，依民事訴訟法第四百四十九條第一項、第七十八
    條，判決如主文。
中      華      民      國    九十      年      一      月      八      日
                                臺灣高等法院民事第七庭
                                    審判長法  官  侯  東  昇
                                          法  官  魏  大  喨
                                          法  官  陳  玉  完
右正本係照原本作成。
如不服本判決，應於收受送達後二十日內向本院提出上訴書狀，其未表明上訴理由者
，應於提出上訴後二十日內向本院補提理由書狀（均須按他造當事人之人數附繕本）
上訴時應提出委任律師或具有律師資格之人之委任狀；委任有律師資格者，另應附具
律師及格證書及釋明委任人與受任人有民事訴訟法第四百六十六條之一第一項但書或
第二項（詳附註）所定關係之釋明文書影本。
中      華      民      國    九十      年      一      月      九      日
                                          書記官  鄭  兆  璋
附註：
民事訴訟法第四百六十六條之一（第一項、第二項）：
對於第二審判決上訴，上訴人應委任律師為訴訟代理人。但上訴人或其法定代理人具
有律師資格者，不在此限。
上訴人之配偶、三親等內之血親、二親等內之姻親，或上訴人為法人、中央或地方機
關時，其所屬專任人員具有律師資格並經法院認為適當者，亦得為第三審訴訟代理人
。


司法院資訊處製作；財團法人民間司法改革基金會備份。
